臺灣板橋地方法院民事判決　　　　　　　 94年度訴字第440號
原　　　告　大上實業股份有限公司
法定代理人　庚○○
訴訟代理人　廖宜祥律師
　　　　　　丙○○
被　　　告　乙○○
　　　　　　丁○○
　　　　　　己○○
　　　　　　辛○○
　　　　　　甲○○
　　　　　　　　　　　　樓
　　　　　　戊○○
上列當事人間請求侵權行為損害賠償事件，經本院於民國94年8
月26日言詞辯論終結，判決如下：
    主  文
被告應連帶給付原告新台幣貳佰柒拾貳萬零柒佰參拾貳元，及被
告乙○○、甲○○自民國九十四年一月十八日起、被告戊○○、
丁○○、辛○○、己○○自民國九十四年一月二十九日起，均至
清償日止，按年息百分之五計算之利息。
訴訟費用由被告連帶負擔。
本判決於原告以新台幣玖拾萬柒仟元為被告預供擔保後，得假執
行。但被告如於假執行程序實施前，以新台幣貳佰柒拾貳萬零柒
佰參拾貳元為原告供擔保後，得免為假執行。
    事實及理由
一、程序方面：
    被告丁○○、己○○、辛○○、甲○○、戊○○未於言詞辯
    論期日到場，核無民事訴訟法第386 條所列各款情形，爰依
    原告之聲請，由其一造辯論而為判決。
二、原告主張：
    (一)查被告乙○○、丁○○（為被告戊○○之子）、己○○、
      辛○○（為被告戊○○之妻）係位於臺北縣新莊市○○路
      333 號「美景岸紙業有限公司」（下稱美景岸公司，登記
      設立地址為新莊市○○路121 號）之股東，被告戊○○為
      該公司設立登記時之負責人。被告乙○○、丁○○、己○○、辛○○等明知公司設立登記，對股東應收之股款應確
      實繳納，不得僅以申請文件表明收足，竟於民國90年7 月
      間辦理美景岸公司設立登記時，明知並未實際繳足公司設
      立登記之資本額新台幣（下同）500,000 元，竟基於共同
      犯意聯絡，做成不實之美景岸公司股東繳納股款明細表，
      再檢同帳戶存摺及不實之股東繳納股款明細表等申請文件
      表明收足，委託不知情之會計師查核後，持以向經濟部中
      部辦公室，申請設立登記獲准。
    (二)被告甲○○明知被告戊○○於90年初成立美景岸公司之際
      ，因信用狀況不佳，已陷於無資力之狀態，無法申請支票
      使用，竟基於幫助被告戊○○詐欺之犯意，分別於90年7
      月2 日以其個人名義向泛亞商業銀行內湖分行、同年7 月
      20日以其擔任負責人之大和解企業有限公司（下稱大和解
      公司）名義向板信商業銀行新莊分行申請支票交付被告戊○○使用，詎被告戊○○即意圖為自己不法之所有，自90
      年7 月4 日起至同年9 月4 日止，先後數次向原告大量訂
      購紙貨，總金額達2,720,732 元，並分別以被告甲○○擔
      任負責人之大和解公司名義簽發支票2 紙，發票日分別為
      同年10月31日、10月5 日，票號：HT0000000 、
      HT0000000 面額分別為：723,338 元、691,053 元，付款
      人均為板橋商業銀行新泰分行；另被告甲○○之個人支票
      2 紙，發票日分別為同年10月2 日、10月7 日，票號：
      PB0000000 、PB0000000 ，面額分別為657,196 元、
      605,430 元，付款人均為泛亞商業銀行內湖分行，用以支
      付貨款，詎原告屆期提示上開支票竟均遭退票，始知受騙
      。爰依民法第184 條第2 項、第185 條及公司法第9 條第
      2 項之規定，請求被告連帶給付。
    並聲明：(一)被告應連帶給付原告2,720,732 元及自起訴狀繕
    本送達翌日起至清償日止，按年息百分之五算之之利息。(二)
    原告願以現金供擔保，請准宣告假執行。
三、被告乙○○則以：當初確實有拿70,000元給被告戊○○做為
    出資，但未參與公司之經營，亦不知戊○○有詐欺之行為等
    語置辯，並聲明：(一)請求駁回原告之訴及假執行之聲請。(二)
    如受不利判決願供擔保請准宣告免為假執行。
四、經查，
    (一)被告己○○與被告乙○○、丁○○（被告戊○○之子）、
      辛○○（被告戊○○之妻）係位於臺北縣新莊市○○路
      333 號美景岸公司之股東，被告戊○○為該公司設立登記
      時之負責人。渠等明知公司設立登記，對股東應收之股款
      應確實繳納，不得僅以申請文件表明收足，竟於90年7 月
      間辦理美景岸公司設立登記時，應籌措資本額3,000,000
      元，由被告戊○○負擔出資額1,000,000 元擔任該公司之
      董事，被告乙○○、丁○○、己○○、辛○○應各出資
      500,000 元。惟被告乙○○、丁○○、己○○、辛○○與
      戊○○並未實際繳足股款，竟基於共同犯意之聯絡，由有
      犯意聯絡不詳姓名之成年人暫時提供上開資金，存入美景
      岸公司於合作金庫玉成分行所開設，帳號000000000 號帳
      戶內，檢具存款證明作為資本證明，交由不知情之陳愓清
      會計師，向經濟部中部辦公室表明申請公司設立登記及公
      司股款已收足之旨，經經濟部中部辦公室核准設立。
    (二)被告甲○○明知被告戊○○於90年6 月間籌設美景岸公司
      之際，因信用狀況不佳，已陷於無資力之狀態，無法申請
      支票使用，竟基於幫助被告戊○○連續意圖為自己不法之
      所有之概括犯意，連續於90年7 月2 日以其個人名義，向
      泛亞商業銀行內湖分行、同年月20日以其擔任負責人之大
      和解公司名義向板信商業銀行新莊分行申請支票交付被告
      戊○○使用。被告戊○○即基於意圖為自己不法之所有之
      概括犯意，自90年7 月4 日起至同年9 月4 日止，連續向
      原告大量訂購紙貨，總金額達2,720,732 元，並分別以被
      告甲○○擔任負責人之大和解公司名義及被告甲○○之個
      人名義簽發支票，用以支付貨款，致原告陷於錯誤而交付
      上開等值貨品。詎原告屆期提示支票竟均遭退票，始知受
      騙。
    之事實，為本院93年度簡字第4463號刑事確定判決所明白審
    認，原告戊○○因上開詐欺行為，經本院以91年度自字第
    275 號刑事判決判處有期徒刑8 月，緩刑2 年，並經台灣高
    等法院以91年度上易字第3455號刑事判決駁回上訴確定，此
    有該刑事判決2 份在卷可憑。另被告乙○○、丁○○、己○○、辛○○亦因違反公司法第9 條第1 項之規定，被告甲○○則因上開幫助被告戊○○詐欺之行為，經本院以93年度簡
    字第4436號刑事判決判處被告乙○○、丁○○、辛○○各處
    拘役40日，如易科罰金均以300 元折算1 日、被告己○○處
    拘役50日，如易科罰金以300 元折算1 日、被告甲○○處有
    期徒刑5 月，如易科罰金以300 元折算1 日，緩刑2 年確定
    ，亦有本院93年度簡字第4436號刑事確定判決之影本1 份在
    卷可憑，堪信為真實。
五、被告乙○○雖辯稱：伊當初確實有拿70,000元給被告戊○○
    作為出資，但未參與公司之經營等語，惟按公司應收之股款
    ，股東並未實際繳納，而以申請文件表明收足，或股東雖已
    繳納而於登記後將股款發還股東，或任由股東收回者，公司
    負責人各處五年以下有期徒刑、拘役或科或併科500,000 元
    以上2,500,000 萬元以下罰金。公司法第9 條第1 項定有明
    文。上開公司法第9 條於72年修正之立法原意，旨在防止虛
    設公司及防範經濟犯罪之發生，以維護公司財務之健全，並
    保護交易相對人。被告乙○○既同意出資500,000 元擔任股
    東，並在美景岸公司之股東同意書上加以簽章，衡情自應知
    股東需出資繳足股款，其未繳足股款猶同意以不實之資本證
    明文件申請設立公司，致原告誤認美景岸公司有確實之資本
    ，而與之交易，則被告乙○○之未繳足股款猶同意以不實之
    資本證明文件申請設立公司，與原告所受損害間，自有相當
    因果關係。被告乙○○自不得以其未參與公司經營云云，減
    免賠償責任。
六、又按，公司應收之股款，股東並未實際繳納，而以申請文件
    表明收足，或股東雖已繳納而於登記後將股款發還股東，或
    任由股東收回者，公司負責人各處五年以下有期徒刑、拘役
    或科或併科500,000 元以上2,500,000 萬元以下罰金。有前
    項情事時，公司負責人應與各該股東連帶賠償公司或第三人
    因此所受之損害。公司法第9 條第1 、2 項定有明文。衡其
    立法意旨，在防止虛設公司及防範經濟犯罪之發生，以維護
    公司財務之健全，並保護交易相對人，是該條規定應屬民法
    第184 條第2 項所謂之保護他人之法律。查被告戊○○為美
    景岸公司之負責人，被告乙○○、丁○○、己○○、辛○○
    明知未繳足股款猶同意以不實之資本證明文件申請設立美景
    岸公司，致原告誤認美景岸公司有確實之資本，而與之交易
    ，陸續交付總金額達2,720,732 元之紙貨與美景岸公司，則
    原告依公司法第9 條第2 項、民法第184 條第2 項之規定，
    請求被告戊○○、乙○○、丁○○、己○○、辛○○連帶賠
    償，即屬有據。又被告甲○○明知被告戊○○已陷於無資力
    狀態，猶申請支票供其使用，幫助被告戊○○詐欺原告財物
    ，亦應與被告戊○○依民法第185 條之規定，負連帶賠償責
    任。又被告戊○○、乙○○、丁○○、己○○、辛○○與被
    告甲○○之不法侵害原告權利之行為，均為原告所生損害共
    同原因，即所謂行為關連共同，依最高法院67年台上字第
    1737號號判例意旨，應足成立共同侵權行為，是原告依民法
    第185 條之規定，請求被告連帶給付2,720,732 元，及自起
    訴狀繕本送達翌日即被告乙○○、甲○○自94年1 月18日起
    、被告戊○○、丁○○、辛○○、己○○自94年1 月29日起
    ，均至清償日止，按年息百分之五計算之利息，為有理由，
    應予准許。
七、原告與被告乙○○均陳明願供擔保，請求宣告假執行及免為
    假執行，經核尚無不合，茲分別酌定相當之擔保金額，予以
    准許。
八、本件原告之訴為有理由，依民事訴訟法第385 條第1 項前段
    、第85第2 項、第390 條第2 項、第392 條第2 項，判決如
    主文。
中　　華　　民　　國　　94　　年　　8 　　月　　31　　日
                  民事第三庭    法　官　陳麗玲
以上正本係照原本作成
如對本判決上訴，須於判決送達後20日內向本院提出上訴狀
中　　華　　民　　國　　94　　年　　8 　　月　　31　　日
                            書記官　顧嘉文
